臺灣高等法院刑事判決
109年度交上易字第427號
上  訴  人  
即  被  告  施鈞瀚（原名施理耀）
上列上訴人因過失傷害案件，不服臺灣基隆地方法院109年度交
易字第219號，中華民國109年11月10日第一審判決（起訴案號：
臺灣基隆地方檢察署109年度偵字第1703號），提起上訴，本院
判決如下：
    主  文
原判決撤銷。
乙○○犯過失傷害罪，處罰金新臺幣貳仟元，如易服勞役，以新臺
幣壹仟元折算壹日。
    事  實
一、施理耀（於民國110年1月28日更名為乙○○，為便於與卷證筆
    錄相核，下仍以舊名施理耀稱之）於108年8月16日20時50分
    許，駕駛000-0000車號之普通重型機車，沿基隆市仁愛區仁
    五路最右側車道往南榮路方向行駛，行經仁五路57號前單行
    多線道路段，本應注意兩車並行之間隔，並隨時採取必要之
    安全措施，而當時天候晴朗，夜間有照明光線，路面乾燥、
    無缺陷，亦無障礙物，視距良好，並無不能注意之情形，詎
    施理耀竟疏未注意，見某車牌號碼不詳之機車（下稱丙車）
    由其左前方偏右行駛後，未注意兩車並行間隔，即欲從該丙
    車與左前方甲○○所駕000-0000（起訴書誤載為000-0000）車
    號普通重型機車之間隙前行，適甲○○亦疏未注意兩車並行之
    間隔，即向右偏行，施理耀亦略往左偏，兩車因而發生碰撞
    ，致甲○○人車倒地後，受有雙膝擦挫傷之傷害。施理耀肇事
    後停留現場，並於其犯罪尚未被有偵查犯罪職權之機關或公
    務員發覺前，向前往現場處理之警員承認為肇事人，嗣並接
    受裁判。
二、案經甲○○訴由基隆市警察局第一分局報告臺灣基隆地方檢察
    署檢察官偵查起訴。
    理  由
壹、證據能力部分：
一、本判決下引具傳聞性質之各項供述證據經本院於審判期日調
    查證據時提示並告以要旨後，當事人均未於言詞辯論終結前
    就證據能力部分有所異議（見本院卷第47至48頁、第64至65
    頁），本院復查無該等證據有違背法定程序取得或顯不可信
    之外部情狀，揆諸刑事訴訟法第159條之5規定，應均有證據
    能力。
二、其餘本件認定事實所引用之非供述證據，並無證據證明係公
    務員違背法定程序所取得，亦查無顯不可信或不得作為證據
    之情形，且經本院於審判期日依法進行證據之調查、辯論，
    被告於訴訟上之程序權即已受保障，亦應有證據能力。
貳、認定犯罪事實所憑之證據及理由：
一、訊據被告施理耀固坦承於上開時、地駕駛前揭車號機車與告
    訴人甲○○所駕機車發生碰撞，告訴人因而倒地受有雙膝擦挫
    傷之傷害等情，惟矢口否認有過失傷害犯行，辯稱：我沒有
    超速，我是正常速度前進，告訴人是從我的左後方一直往右
    偏，突然加速，沒有打方向燈，我很難去注意，且告訴人從
    來沒有在我前面過，並沒有兩車並行的情形，是從我的左後
    方撞到我，而且是錄影畫面中另一台車（即前述丙車）撞到
    告訴人機車後才撞到我，我認為我沒有過失等語。
二、查被告於上開時、地駕駛前揭車號機車行經仁五路57號前單
    行多線道路段時，有與左側偏右行駛而來由告訴人所駕前揭
    車號機車發生碰撞，告訴人因而人車倒地，受有雙膝擦挫傷
    之傷害等情，為被告所坦承（見偵卷第9至11頁、第27至29
    頁、第87至89頁；原審卷第38頁；本院卷第46頁、第67至68
    頁），核與證人即告訴人甲○○於警詢及偵訊所為之證述內容
    相符（見偵卷第13至17頁、第31至33頁、第88頁），並有道
    路交通事故現場圖、道路交通事故調查報告表㈠㈡、衛生福利
    部基隆醫院診斷證明書、監視器錄影畫面擷取照片、現場及
    車輛照片等件附卷可稽（見偵卷第19至23頁、第41頁、第43
    至44頁、第45至57頁），且經原審當庭勘驗監視器錄影檔案
    屬實（見原審卷第37頁及第43至51頁之錄影畫面擷圖），是
    此部分之事實堪以認定，合先敘明。
三、被告未保持兩車併行間隔距離事實之認定：
㈠、經原審於109年11月10日當庭勘驗現場監視器錄影檔案「0000
    000仁五路57號(551).avi」結果為：
  ①畫面顯示均係行向為自畫面左上往畫面右下行進之車道，畫
    面起始時間為2019/08/16 20：46：39，畫面起始時，有兩
    台機車（以該車道行向言，較左邊的車輛行駛位置略較前，
    下稱丙車，以藍箭頭表示，較右邊的車輛行駛位置略較後，
    下稱甲車，以紅箭頭表示）自畫面左上方出現（照片1），
    於同秒稍晚時，另一台機車（下稱乙車，以黃色箭頭表示）
    自畫面左上方、尾隨丙車自丙車原出現的位置出現（照片2
    ），出現後持續向右偏行。
　②20：46：46，乙車跨越車道線，變換車道至該行向最右邊的
    車道，此時甲車、丙車、乙車約莫平行，由右至左依序為甲
    車、丙車、乙車，丙車略前於甲車、乙車（照片3）。
　③20：46：47，甲車曾暫時被丙車擋住，甲車再度出現時，乙
    車仍持續向右微幅偏行，甲車則稍微往左偏，由丙車與乙車
    之間隙欲超越乙車，過程中，甲車左前與乙車右側發生碰撞
    ，乙車倒地（照片4至10）。
　　（見原審卷第37頁之勘驗筆錄及第43至51頁之照片1至10所
    示錄影畫面擷圖）
㈡、被告於原審勘驗時當庭表示甲車（紅色箭頭）為其駕駛之機
    車，告訴人亦當庭表示乙車（黃色箭頭）為其所駕駛之機車
    （見原審卷第38頁），顯已當庭確認為本案事發過程之監視
    器錄影畫面無誤，況該監視器錄影畫面所示之時間、地點亦
    確為案發之時間、地點，是被告於本院突稱我的機車不是這
    三台機車的任何一台，不是在該位置相遇云云，無非係因原
    審依該監視器錄影畫面內容為其不利之認定而臨訟翻易前詞
    ，自非可採。
㈢、由上開監視器錄影畫面內容及擷圖所示，可知於車禍發生前
    ，告訴人雖曾自右二車道變換至最右側車道，然本案並非在
    告訴人變換車道之過程中發生碰撞，而是告訴人已變換車道
    至最右側車道後，被告與告訴人之機車方發生碰撞，且碰撞
    發生前，告訴人之機車及丙車均行駛在被告同車道之前方，
    兩車之間距僅約1台機車車身之寬度（見原審卷第49至50頁
    之擷圖），惟被告竟仍自兩車之間距直行欲超越告訴人機車
    ，過程中且有稍微往左偏，告訴人機車則持續向右微幅偏行
    ，兩車因而發生碰撞。
㈣、被告於108年8月16日案發當晚21時30分（距離案發時間僅約4
    0幾分鐘）在事故現場接受警員詢問時，明確陳稱：行經上
    述地點時，本來我的同車道左前方也有一部機車直行，當我
    慢慢接近該車並且快要超越時，剛剛在我左前的機車突然向
    右偏，致使該機車右側碰撞我的左側等語（見偵卷第27頁之
    談話紀錄表）；證人即告訴人甲○○於同時間在現場接受警員
    詢問時，亦陳稱：行經上述地點時，突然有一部機車從我右
    後超越駛來，並且馬上向左偏，致使該車碰撞我的右前側，
    該車向左偏沒有打方向燈等語（見偵卷第31頁之談話紀錄表
    ），可徵被告與告訴人於案發後不到一個小時之第一時間，
    均向警員陳稱告訴人之機車在被告機車左前方，被告前行接
    近並欲超越時，兩車有直接發生碰撞甚明，此亦核與前述勘
    驗結果相符，自堪憑採。是被告於本院改稱是告訴人機車與
    丙車碰撞後才撞到其機車，及告訴人機車沒有在被告機車前
    面過，是從其左後方一直往右偏而撞到被告機車左後方，沒
    有兩車並行的情形云云，與前述勘驗結果及其與告訴人先前
    所述不符，當非可採。又被告於偵訊時即向檢察官供稱：當
    時因為旁邊有一輛白色轎車違停，我沒有辦法繼續直行，所
    以我才會偏左，……當時是告訴人自己向右碰到我才跌倒等語
    （見偵卷第89頁），核與前引告訴人於警詢中所述被告有偏
    左行駛相符，則亦可認被告確有於告訴人機車與丙車間隙直
    行，卻未保持並行間隔安全距離而向左偏行之事實甚明。是
    綜合上情觀之，足認本件車禍之發生，乃係告訴人騎乘機車
    疏未注意兩車並行之間隔持續向右微幅偏行，而被告騎乘機
    車欲自告訴人機車與丙車之間隙直行超越告訴人機車時，亦
    疏未注意兩車並行之間隔，且略往左偏，兩車因而發生碰撞
    ，堪以認定。
四、按汽車（含機車）行駛時，駕駛人應注意兩車並行之間隔，
    並隨時採取必要之安全措施，道路交通安全規則第94條第3
    項定有明文。被告既考領有普通重型機車駕駛執照（見偵卷
    第23頁之道路交通事故調查報告表㈡第㉛欄），其對前引交通
    法規當知之甚詳，且為其駕駛機車時所應注意遵守。而案發
    當時雖為夜間，但天候晴朗，夜間有照明光線，路面乾燥、
    無缺陷，亦無障礙物，視距良好等情，有前引卷附道路交通
    事故調查報告表㈠、現場照片及上開監視器錄影檔案勘驗結
    果在卷可按，並無不能注意之情事，詎被告竟疏未注意保持
    兩車並行間隔距離，即貿然自其同車道前方告訴人機車與丙
    車之間隙直行，過程中並有略往左偏，致所駕機車與告訴人
    機車碰撞後，其就本件車禍之發生，具有未注意兩車並行間
    隔之過失甚明，甚為灼然。至被告雖於偵訊時辯稱是因路邊
    違規停放白色轎車之故，無法直行才略向左偏云云，但由卷
    附監視器錄影畫面擷圖照片1、2可知（見原審卷第43頁），
    被告、告訴人之機車及丙車早於事故發生前約7、8秒【20：
    46：39】即均已在違規停放車輛左側行駛（畫面中為右側）
    ，並非突然從違規停放車輛後方切出而肇事，該違規停放之
    車輛於事故發生前既已未擋住被告機車行向，其稱是因該車
    違規停放之故而向左偏，與監視器錄影檔案內容不符，顯非
    可採。又縱使告訴人亦有向右偏行疏未注意右側直行來車安
    全間隔之過失，但若被告能注意保持兩車並行間隔，即不會
    貿然從前車間隙中前行肇生本件事故，是告訴人雖有過失，
    但僅為與有過失之問題，並不能因此免除被告之過失責任。
    又被告所為使告訴人人車倒地因而受有前揭傷害，被告之過
    失行為與告訴人所受傷害間具有相當因果關係，應對此結果
    負責，亦甚明確。
五、本件經送請交通部公路總局臺北區監理所基宜區車輛行車事
    故鑑定會鑑定肇事原因，鑑定意見認：「一、甲○○駕駛普通
    重機車，行經單行多線道路段，向右偏行疏未注意右側直行
    來車之安全間隔，為肇事原因。二、施理耀駕駛普通重機車
    ，行經單行多線道路段，車道中直行疏未注意二車併行之安
    全間隔，為肇事次因。」有交通部公路總局臺北區監理所基
    宜區車輛行車事故鑑定會基宜區109年8月6日0000000案鑑定
    意見書在卷可按（見偵卷第103至105頁），核與本院上開認
    定結果相同，亦足參佐。
六、綜上所述，被告所辯尚非足採，本案事證明確，被告犯行堪
    以認定，應依法論科。又本案原審已於被告、告訴人在場之
    情形下當庭勘驗監視器錄影檔案，並製作勘驗筆錄及擷取照
    片在案，被告於本院請求重新勘驗該監視器錄影檔案（見本
    院卷第49頁），核無必要；另告訴人是否有因交通事故遭人
    提告，與本院之認定無關，被告請求調閱此部分之紀錄（見
    本院卷第47頁），亦屬無據；且本案事證已臻明確，本院認
    依刑事訴訟法第163條之2第2至4款之規定，被告上開調查證
    據之聲請無再予調查之必要，併此敘明。
參、論罪及刑之減輕事由：　　
一、核被告所為，係犯刑法第284條前段之過失傷害罪。
二、被告於肇事後，在有偵查權限之警察機關尚不知何人為肇事
    者前，即向據報前來現場處理之員警坦承肇事，而自首並接
    受裁判乙節，有道路交通事故肇事人自首情形紀錄表1紙附
    卷可佐（見偵卷第37頁），符合自首要件，雖其辯稱其並無
    過失，但此屬其辯護權之行使，無礙於其原先已成立自首之
    效力，爰依刑法第62條前段規定減輕其刑。
肆、撤銷改判之理由及科刑審酌事項：　　　
一、原審以被告所犯事證明確，據以論罪科刑，固非無見。惟刑
    法第57條第10款規定「犯罪後之態度」為科刑輕重應審酌事
    項之一，其就被告犯罪後悔悟之程度而言，包括被告行為後
    ，有無與被害人和解、賠償損害，此並包括和解之努力在內
    ，基於「修復式司法」理念，國家有責權衡被告接受國家刑
    罰權執行之法益與確保被害人損害彌補之法益，使二者在法
    理上力求衡平，從而被告積極填補損害之作為當然得列為有
    利之科刑因素，自可予以科刑上減輕之審酌（最高法院104
    年度台上字第1916號判決要旨參照）。查被告於原審判決後
    ，已與告訴人於110年2月24日達成和解，且全數付清和解金
    額此節，有和解書在卷可稽（見本院卷第71頁），並據告訴
    人以書狀確認在卷，告訴人且具狀表示感受到被告誠意及不
    願追究之意思（告訴人雖於書狀內表示撤回告訴之意思，但
    因係於第一審辯論終結後為之，依刑事訴訟法第238條第1項
    規定，已不得撤回告訴），原判決量刑時未及審酌被告此部
    分之犯後態度，量刑稍屬過重，容有未恰。是雖被告上訴意
    旨否認犯罪，並非可採，業經本院論駁如前，但原判決既有
    上開未恰之處，仍應由本院予以撤銷改判。
二、本院爰以行為人之責任為基礎，審酌被告未注意保持兩車併
    行間隔距離之過失程度，致告訴人受有上開傷害，所為應予
    非難，幸告訴人所受傷勢非重，且告訴人向右偏行疏未注意
    右側直行來車之安全間隔亦與有過失，並為肇事主因，被告
    之過失僅為肇事次因，兼衡被告雖否認犯行，但坦承主要事
    實經過，且已與告訴人達成和解、賠償損失之犯後態度，告
    訴人具狀表示不願追究之意見，暨被告為國中畢業之教育程
    度，目前從事人力派遣工作，需撫養母親及未成年子女之家
    庭生活經濟狀況（見本院卷第67頁）等一切情狀，量處如主
    文第2項所示之刑，並諭知如易服勞役之折算標準。至被告
    雖請求宣告緩刑，但其甫因另案受有期徒刑之執行至108年3
    月31日縮短刑期執行完畢，且本院因其與告訴人達成和解且
    為肇事次因之故，僅量處罰金新臺幣2千元之輕刑，不宜且
    顯無必要再予宣告緩刑，於此敘明。
據上論斷，依刑事訴訟法第369條第1項前段、第364條、第299條
第1項前段，刑法第284條前段、刑法第62條、第42條第3項前段
，刑法施行法第1條之1，判決如主文。
本案經檢察官謝志明到庭執行職務。
中　　華　　民　　國　　110 　年　　5 　　月　　13　　日
                  刑事第二十庭  審判長法　官  王復生
                                      法　官  蕭世昌
                                      法　官  張紹省
以上正本證明與原本無異。
不得上訴。
                                      書記官  宗志強
中　　華　　民　　國　　110 　年　　5 　　月　　13　　日
附錄：本案論罪科刑法條全文
中華民國刑法第284條
因過失傷害人者，處一年以下有期徒刑、拘役或十萬元以下罰金
；致重傷者，處三年以下有期徒刑、拘役或三十萬元以下罰金。